【裁判字號】    98,醫上,15
【裁判日期】    990112
【裁判案由】    損害賠償
【裁判全文】
臺灣高等法院民事判決                  98年度醫上字第15號
上  訴  人  甲○○
法定代理人  丁○○
訴訟代理人  鄭洋一律師
複代理人    曾紀穎律師
被上訴人    臺北市聯合醫院
法定代理人  乙○○
訴訟代理人  張家琦律師
複代理人    曾酩文律師
被上訴人    丙○○
複代理人    劉岱音律師
上列當事人間請求損害賠償事件，上訴人對於中華民國98年4月
24日臺灣臺北地方法院97年度醫字第16號第一審判決提起上訴，
並為訴之追加，本院於98年12月29日言詞辯論終結，判決如下：
    主  文
上訴及追加之訴均駁回。
第二審訴訟費用（含追加之訴部分）由上訴人負擔。
    事實及理由
一、本件上訴人主張：
    (一)伊於民國85年12月17日在被上訴人臺北市立聯合醫院（下
      稱聯合醫院）婦幼院區（原為臺北市立婦幼醫院，嗣與其
      他臺北市立醫院合併改制為臺北市立聯合醫院，下稱聯合
      醫院）進行子宮摘除手術，因麻醉醫師即被上訴人丙○○
      於發現伊缺氧後，未即時施以氣切急救手術，致伊腦部缺
      氧，成為植物人狀態，迄今昏迷不醒等情，被上訴人聯合
      醫院、丙○○應對伊負侵權行為損害賠償責任，迭經臺灣
      臺北地方法院（下稱臺北地院）89年度重訴字第165號判
      決、本院92年度重上字第111號判決、最高法院94年度台
      上字第2128號判決、本院94年度醫上更(一)字第3號判決、
      最高法院96年度台上字第1726號裁定駁回上訴確定（下稱
      前案確定判決）。前案確定判決後所生增加生活上費用，
      即1.自95年2月1日起至97年1月31日止之看護費合計新臺
      幣（下同）146萬元。2.看護墊、抽痰管及衛生紙等日常
      必需品支出，按每月9,363元計，自95年2月起至97年1月
      止共22萬4,712元。3.自96年6月4日起至96年6月8日止與
      96 年6月16日起至96年7月26日止於國立臺灣大學醫學院
      附設醫院（下稱臺大醫院）之醫療費用11萬5,228元，伊
      自得就上開損害向被上訴人主張侵權行為損害賠償。
    (二)又被上訴人對伊侵害行為係持續發生，致加害結果持續不
      斷，伊之損害賠償請求，即隨各該損害不斷漸次發生，則
      本件時效之起算應分別以伊是否已知悉各該損害而各自論
      斷，是本件之侵權行為損害賠償請求權自無罹於消滅。再
      者，縱認本件損害賠償請求權已罹於時效，惟伊於96年間
      向被上訴人聯合醫院請求給付前案確定判決認定之損害賠
      償費用時，被上訴人聯合醫院曾要求以前案確定後所發生
      之費用146萬5,110元予以抵銷，始願給付前案確定判決所
      命給付之損害賠償，然其嗣後卻於本案中就含上開146萬
      5,110元之醫療費用主張時效抗辯，其時效抗辯之行使顯
      然違背誠實信用原則，而屬權利之不法行使，故應予禁止
      。
    (三)另伊在被上訴人聯合醫院進行子宮摘除手術，與被上訴人
      聯合醫院間自存有醫療契約，而被上訴人聯合醫院之受僱
      人即被上訴人丙○○為伊進行麻醉應為被上訴人聯合醫院
      之履行輔助人，被上訴人丙○○因醫療過失而使伊成為植
      物人，被上訴人聯合醫院所為之給付即不合醫療契約之本
      旨，致伊受有損害，故伊自得追加被上訴人聯合醫院應依
      民法第227條之規定，對伊負債務不履行之損害賠償責任
      ，而債務不履行之損害賠償請求權其時效為15年，本件之
      請求權自無罹於時效等情，求為命被上訴人應連帶給付上
      訴人326萬5,050元，及自起訴狀繕本送達之翌日起至清償
      日止，按年息百分之5計算利息之判決（原審為上訴人敗
      訴之判決，上訴人聲明不服提起上訴，並追加依債務不履
      行損害賠償請求權為請求）。並上訴聲明：(一)原判決廢棄
      。(二)被上訴人應連帶給付上訴人326萬5,050元及自起訴狀
      繕本送達之翌日起，至清償日止，按年息百分之5計算之
      利息。(三)上訴人願供擔保，請准宣告假執行（見本院卷第
      23頁之書狀、第45頁之筆錄）
二、被上訴人則以：
    (一)本件上訴人起訴原因事實及侵權行為損害賠償業經前案確
      定判決在案，上訴人復行提起本件訴訟，違反一事不再理
      原則，應依民事訴訟法第249條第1項第7款裁定駁回。
    (二)又本件侵權行為時間為85年12月17日，上訴人於88年間提
      起前案侵權行為損害賠償事件時，即已知悉損害及賠償義
      務人，且依上訴人主張被上訴人丙○○未即時施以氣切急
      救之過失行為，係屬一次加害行為，縱於損害後不斷發生
      後續損害，該損害屬不可分，應以不法侵害行為終了起算
      其時效，則本件上訴人於97年1月29日起訴已逾10年，損
      害賠償請求權顯已罹時效而消滅。
    (三)再者，被上訴人聯合醫院以上訴人於其醫院所欠之146萬
      元5,110元醫療費用，抵銷前案確定判決所命應向上訴人
      所為之給付，乃屬正當權利之行使；另就伊等於本件所請
      求之損害賠償行使時效抗辯，亦屬正當權利之行使，並無
      違背誠信原則。
    (四)縱認上訴人仍得向伊等請求損害賠償，上訴人請求之每月
      看護費用亦屬過高；另上訴人係因下消化道出血而接受直
      腸出血點止血手術、出血點結紮手術及血管栓塞治療，與
      本件侵權行為並無相當因果關係。
    (五)又上訴人起訴請求被上訴人連帶負損害賠償責任，無非以
      前案確定判決所認定之事實為據，然前案確定判決僅認定
      侵權行為事實，而未對契約責任加以判定，上訴人以前案
      確定判決所認定之事實為本件起訴基礎，復遲至本件訴訟
      第二審始主張契約責任，被上訴人不同意上訴人之追加。
      且兩者之事實、證據資料均無法援用。再者，伊等將喪失
      審級利益。又上訴人之所有損害已於前案訴訟獲得補償，
      其又於本件請求被上訴人賠償同一且已獲補償之損害，其
      主張顯屬無據。又醫療契約僅存在於被上訴人聯合醫院與
      上訴人間，若第三人有支出任何費用，亦不得依契約關係
      請求。另上訴人從未證明其有支付所請求之費用，可見上
      訴人確無支出費用之事實等語，資為抗辯。並答辯聲明：
      (一)上訴及追加之訴均駁回。(二)如受不利判決，願預供擔保
      請准宣告免為假執行。
三、兩造不爭執事項：
    (一)上訴人於85年12月7日於被上訴人聯合醫院進行子宮摘除
      手術，由被上訴人丙○○擔任麻醉醫師。
    (二)上訴人於前案訴訟主張被上訴人丙○○為上訴人進行麻醉
      ，未即時施以氣切急救手術，致其成為植物人狀態，迄今
      昏迷不醒，依侵權行為之法律關係請求被上訴人丙○○、
      聯合醫院連帶負損害賠償責任，經臺北地院89年度重訴字
      第165號判決、本院92年度重上字第111號判決、最高法院
      94年度台上字第2128號判決、本院94年度醫上更(一)字第3
      號判決、最高法院96年度台上字第1726號裁定駁回上訴確
      定。
    (三)被上訴人聯合醫院賠付前案確定判決認定之金額時，於96
      年10月4日，就上訴人於95年3月1日至96年9月5日之醫療
      費用146萬5,110元行使抵銷權等事實，為兩造所不爭執（
      見本院卷第54頁之筆錄、52頁、59頁之書狀），並有臺北
      地院89年重訴字第165號判決、本院92年度重上字第111號
      判決、最高法院94年度台上字第2128號判決、本院94年度
      醫上更(一)字第3號判決、最高法院96年度台上字第1726號
      裁定影本、抵銷通知書可證（見原審北調卷第6頁至64頁
      之判決影本、第68頁之抵銷通知書），並經本院調閱臺北
      地院89年度重訴字第165號請求損害賠償事件全卷無訛，
      固堪信為真實。
四、本件經依民事訴訟法第463條準用同法第270條之1第1項第3
    款規定，整理並協議簡化爭點後，兩造同意就本院98年10月
    5日準備程序中，兩造協議簡化之爭點為辯論範圍（見本院
    卷第54頁反面筆錄）。茲僅就兩造之爭執點及本院判斷，分
    述如下：
    (一)關於上訴人提起本件訴訟，有無違反民事訴訟法第249條
      第1項第7款之規定？
      1.按「原告之訴，有下列各款情形之一，法院應以裁定駁
        回之。但其情形可以補正者，審判長應定期間先命補正
        ：…七、起訴違背第三十一條之一第二項、第二百五十
        三條、第二百六十三條第二項之規定，或其訴訟標的為
        確定判決之效力所及者。」民事訴訟法第249條第1項第
        7款定有明文；又按除別有規定外，確定之終局判決就
        經裁判之訴訟標的，有既判力，同法第400條第1項亦有
        明文規定。再者，原告最初明示就數量上為可分之金錢
        或其他代替物為給付目的之特定債權為分割，並僅對其
        中數量上之一部債權而起訴，尚未放棄其餘殘額部分債
        權之請求（即學說上所稱之「一部請求」）者，於實體
        法而言，固得自由行使該一部債權，惟在訴訟法上，乃
        為可分之訴訟標的，其既判力之客觀範圍仍以該起訴之
        聲明為限度（最高法院94年度台上字第1677號、97年度
        台上字第1340號、98年度台上511號、96年度台上字第
        500號裁判意旨參照）。
      2.經查，兩造固不爭執本件同一事實前經上訴人以侵權行
        為之法律關係向被上訴人請求連帶負損害賠償責任，業
        經前案判決確定，此並有臺北地院89年度重訴字第165
        號判決、本院92年度重上字第111號判決、最高法院94
        年度台上字第2128號判決、本院94年度醫上更(一)字第3
        號判決、最高法院96年度台上字第1726號裁定可考（見
        原審北調字卷第6頁至第64頁之判決）。惟參酌上訴人
        於本件前案第一審（即臺北地院89年重訴字第165號）
        就醫療費部分，原係請求自85年12月17日起至87年6月8
        日止所支出之臺大醫院醫療費用125萬9,168元；看護費
        部分係自86年4月18日起至91年8月31日止所支出已發生
        之看護費394萬4,500元，及自91年9月1日至102年9月1
        日止之未來看護費998萬7,646元；就看護墊、抽痰管、
        衛生紙等零用金分，則係請求自86年4月至91年8月止，
        即包括已支出部分59萬9,232元及未來10年之部分93萬
        0,115元；喪失勞動能力之損失為1,913萬5,453元（見
        原審北調字卷第8頁之上訴人請求部分）；嗣臺北地院
        判命被上訴人應連帶給付上訴人2,111萬8,974元之本息
        ，並命被上訴人聯合醫院應自87年6月8日起至上訴人有
        生之年止，提供如該判決附表二（見原審北調卷第18頁
        附表二）所示之醫療照顧及服務，而駁回自91年91日起
        至102年9月1日止之未來看護費用，及91年8月以後未來
        10年之看護墊、抽痰管、衛生紙等零用金之請求（見原
        審北調卷第6頁至15頁之判決）；兩造均聲明不服，分
        別提起上訴，經本院以92年度重上字第111號判決將該
        判決關於命被上訴人給付上訴人之金額超過1,478萬3,4
        05元本息部分及駁回訴外人丁○○請求慰撫金及各該部
        分假執行之聲請暨訴訟費用（除確定部分外）之裁判均
        廢棄，並命被上訴人應連帶給付丁○○160萬元本息，
        駁回兩造及丁○○其餘上訴（見原審北調卷第19頁至第
        40頁之判決）；嗣兩造及丁○○分別提起上訴，經最高
        法院以94年度台上字第2128號判決關於駁回被上訴人其
        餘上訴及駁回上訴人在第一審之訴，暨各該訴訟費用部
        分廢棄，發回本院；另駁回被上訴人之其他上訴（見原
        審北調卷第41頁至第46頁之判決）；上訴人於更審時將
        原請求被上訴人聯合醫院提供如原第一審判決附表二所
        示醫療照顧及服務部分之請求，變更為請求被上訴人連
        帶給付自91年起迄今所衍生之醫療費用、看護費、零用
        金等費用，即僅請求至95年1月為止，上訴人所支出之
        看護費用及看護墊、抽痰管、衛生紙等零用金，業經本
        院以94年度醫上更(一)字第3號判決准許（見原審北調卷
        第47頁至第62頁之判決），被上訴人聯合醫院、丙○○
        雖均聲明不服，而提起上訴，惟經最高法院駁回上訴，
        而確定在案（見原審北調卷第63、64頁之判決及裁定）
        。是上訴人就本件侵權行為之損害賠償關於看護費及看
        護墊、抽痰管、衛生紙等零用金之部分，於前案僅請求
        自85年12月17日起至95年1月止；另關於醫療費用亦僅
        請求自85年12月17日起至87年6月8日止所支出之臺大醫
        院醫療費用；至本件上訴人起訴所請求：「(一)自95年2
        月1日起至97年1月31日止之看護費合計146萬元；(二)看
        護墊、抽痰管及衛生紙等日常必需品支出，按每月9,36
        3元計，自95年2月起至97年1月止共22萬4,712元；(三)自
        96年6月4日起至96年6月8日止與96年6月16日起至96年7
        月26日止於臺大醫院之醫療費用11萬5,228元。」（見
        原審北調字卷第3頁至第5頁之起訴狀），則並未經上訴
        人於前案中為請求，亦即上訴人就上開侵權行為損害賠
        償請求權，於前案中僅為一部請求，且上訴人於前案審
        理中（本院94年度醫上更(一)字第3號侵權行為損害賠償
        事件）陳稱：「…另有關賠償額部分，直至目前為止我
        已經支出近800多萬元的費用，往後的費用還無法計算
        ，…」等情（見本院卷第49頁之筆錄），足見上訴人於
        前案訴訟雖僅為一部請求，然已明確表示未拋棄其餘部
        分權利，亦即仍保留其餘部分之請求權，則前案判決已
        確定而有既判力之客觀範圍，仍以前案所請求之範圍為
        限度，並不及於上訴人於本件請求之部分，是上訴人提
        起本件訴訟，並未違反一事不再理之原則，亦即上訴人
        並無違反民事訴訟法第249條第1項第7款之規定。
    (二)關於本件侵權行為請求權是否已罹於時效而消滅？
      1.按因侵權行為所生之損害賠償請求權，自請求權人知有
        損害及賠償義務人時起，二年間不行使而消滅。自有侵
        權行為時起，逾十年者亦同，民法第197條第1項定有明
        文。又民法第一百九十七條所謂知有損害，即知悉受有
        何項損害而言，至對於損害額則無認識之必要，故以後
        損害額變更而於請求權消滅時效之進行並無影響（最高
        法院49年台上字第2652號判例參照）。再者，倘請求權
        人於10年間皆未知悉損害及賠償義務人，縱請求權人於
        10年後始知悉，則侵權行為損害賠償之請求權時效亦完
        成。
      2.上訴人主張被上訴人對伊侵害行為係持續發生，致加害
        結果持續不斷，伊之損害賠償請求權，即隨各該損害不
        斷漸次發生，則本件時效之起算應分別以伊是否已知悉
        而各自論斷之云云。惟查，上訴人於85年12月17日於被
        上訴人聯合醫院進行子宮摘除手術，由被上訴人丙○○
        擔任麻醉醫師為上訴人進行麻醉，因疏未即時施以氣切
        急救手術，致其成為植物人狀態，迄今昏迷不醒，此除
        兩造所不爭執，並有臺北地院89年度重訴字第165號判
        決、本院92年度重上字第111號判決、最高法院94年度
        台上字第2128號判決、本院94年度醫上更(一)字第3號判
        決、最高法院96年度台上字第1726號裁定可稽（見原審
        北調卷第6頁至第64頁之裁判書），足見上開侵權行為
        係屬一次性之加害行為，並非屬持續之加害行為，而上
        訴人係以上開侵權行為向被上訴人請求侵權行為之損害
        賠償，足見本件侵權行為之時間係為85年12月17日，且
        本件之侵害行為於85年12月17日即已終了，惟上訴人卻
        遲至97年1月29日（見原審北調卷第3頁起訴狀上之收狀
        戳）始提起本件訴訟，則本件自有侵權行為時起，顯然
        已逾10年之消滅時效；雖上訴人仍辯稱伊於本件所請求
        之損害係嗣後所持續發生，且應如何進行照護亦隨實際
        狀況而有彈性變化，並不能期待伊於前訴訟中即為完全
        請求云云。惟上訴人於前案臺北地院89年度重訴字第
        165號中即已請求增加日常生活所必要之支出即看護費
        、日常生活必須用品之尿片、抽痰管及衛生紙（見原審
        北調卷第6頁至第18頁之判決），足見上訴人非但知悉
        本件賠償義務人，並亦知悉本件之損害，故上訴人上開
        所辯，尚不足取。是被上訴人為本件時效抗辯，自屬有
        據。至關於上訴人請求在臺大醫院就診之醫療費用，與
        其主張之侵權行為有無相當因果關係之爭點，因本件侵
        權行為損害賠償請求權已罹於時效，且經被上訴人提出
        時效抗辯，被上訴人自得拒絕關於本件侵權行為之損害
        賠償，則本院自無庸審酌上開醫療費用之損害與上訴人
        所主張之侵權行為有無相當因果關係，附此敘明。
    (三)關於被上訴人就侵權行為部分，行使時效抗辯是否有違誠
      信原則？
      上訴人主張縱認本件損害賠償請求權已罹於時效，惟伊於
      96年間向被上訴人聯合醫院請求給付前案確定判決認定之
      損害賠償費用時，被上訴人聯合醫院曾要求以前案確定後
      所發生之費用146萬5,110元予以抵銷，始願給付前案確定
      判決所命給付之損害賠償，然其嗣後卻於本案中就含上開
      146萬5,110元之醫療費用主張時效抗辯，其時效抗辯之行
      使顯然違背誠實信用原則，而屬權利之不法行使，故應予
      禁止云云。惟查，被上訴人聯合醫院以其對上訴人146萬
      5,110元醫療費用之債權，對前案確定判決所命其應向上
      訴人支付之損害賠償金額行使抵銷權，乃係依民法第334
      條第1項之規定所為正當權利之行使，況抵銷權一但行使
      ，被上訴人對上訴人之前揭債權亦於抵銷之數額內歸於消
      滅；又被上訴人依民法第197條第1項之規定行使時效抗辯
      ，此一時效制度之立法理由乃係俾久為社會所遺忘之侵權
      行為，不至忽然復起，更主張損害賠償之請求權，以擾亂
      社會之秩序，且使相對人不至因證據湮滅而有難於防禦之
      患，故被上訴人依民法第197條第1項之規定行使時效抗辯
      ，亦係基於法律之規定所賦予之權利，且該時效抗辯乃係
      被上訴人以其對上訴人所負損害賠償之「債務」為之，而
      前揭抵銷權之行使係被上訴人聯合醫院以其對上訴人之「
      債權」所為之，故被上訴人就上開時效抗辯與抵銷權之行
      使內容迥然不同，並非不可併行，亦無相互抵觸之問題；
      再者，上開之時效規定，並無限制一但行使抵銷權後即不
      得再行使時效抗辯，況上訴人既已自承被上訴人聯合醫院
      係於「96年」間向其行使抵銷權（見本院卷第26頁之書狀
      ），而上訴人係於97年1月29日始為本件損害賠償之請求
      （見原審北調字卷第3頁之起訴狀上之收狀戳），亦即被
      上訴人聯合醫院對上開醫療費用行使抵銷權時上訴人尚未
      對其為本件之損害賠償請求，則被上訴人於斯時自無從就
      同一筆醫療費用行使時效抗辯，焉得於被上訴人聯合醫院
      依法律規定行使抵銷權後反而剝奪其時效抗辯之權利？此
      自非抵銷或時效規定所許；上訴人復未能舉證證明被上訴
      人係以損害他人為主要目的，亦難認被上訴人聯合醫院行
      使抵銷抗辯有違反誠信原則。準此，被上訴人就本件為時
      效抗辯既係為正當權利之行使，則上訴人主張被上訴人行
      使時效抗辯違反誠信原則云云，尚無足取。
    (四)關於上訴人得否於二審追加依債務不履行之損害賠償請求
      權為請求？
      1.本件上訴人起訴時，係依侵權行為之法律關係為請求（
        見原審北調字卷第3頁至第5頁之起訴狀），嗣於上訴後
        ，始於本院審理中追加依債務不履行損害賠償請求權為
        請求（見本院卷第45頁反面及第46頁反面之書狀）。查
        ，上訴人起訴請求被上訴人連帶負損害賠償責任，係以
        前案確定判決所認定之事實為據，而前案確定判決僅認
        定侵權行為事實，並未對契約責任加以認定而為判決，
        上訴人既以前案確定判決所認定之事實為本件起訴基礎
        ，復遲至本件訴訟第二審始追加依債務不履行之損害賠
        償請求權為請求；而侵權行為及債務不履行，兩者之法
        律關係、認定之事實、證據資料均有所不同，自難援用
        ，則上訴人此追加，難謂有起訴請求之基礎事實同一。
      2.又上訴人於上訴二審後，始追加依債務不履行之損害賠
        償請求權為請求，被上訴人均表示不同意其追加，且抗
        辯伊將喪失審級利益等語。查上訴人此部分之追加有礙
        被上訴人之防禦及訴訟之終結。再者，上訴人於二審始
        提出新攻擊防禦方法，亦無民事訴訟法第447條第1項但
        書規定之情形，則上訴人上訴二審後，始追加依債務不
        履行之損害賠償請求權為請求，自不應准許。
      3.又被上訴人丙○○與上訴人間並無契約關係，則上訴人
        請求被上訴人丙○○應連帶負債務不履行之損害賠償責
        任，自屬無據，
      4.末按依同一事實，於同一當事人間具備二個以上之法律
        要件，成立有同一目的之二個以上之請求權狀態，即學
        說所謂請求權併存或競合，如權利人行使其中一請求權
        已達目的，則其他請求權應不得再為行使（最高法院95
        年度台上字第2244號判決意旨參照）。查，上訴人係於
        85年12月7日在被上訴人聯合醫院婦幼院區進行子宮摘
        除手術，由被上訴人丙○○擔任麻醉醫師，為兩造所不
        爭執。又上訴人提起本件訴訟請求被上訴人連帶負損害
        賠償責任，係以前案確定判決所認定之事實為據，而前
        案確定判決僅認定侵權行為事實，並未對契約責任加以
        認定而為判決，上訴人既以前案確定判決所認定之事實
        為本件起訴基礎，則其於上訴二審後，始追加依債務不
        履行之損害賠償請求權為請求，即屬不應准許，已如前
        述。雖上訴人與被上訴人聯合醫院存有醫療契約，被上
        訴人聯合醫院應按醫療之本旨對上訴人施行醫療，惟上
        訴人因被上訴人聯合醫院之受僱人即被上訴人丙○○之
        醫療過失，致成為植物人狀態，顯然係可歸責於被上訴
        人聯合醫院，致為不完全給付，則於前案確定判決，上
        訴人雖亦得對被上訴人請求侵權行為損害賠償，惟就同
        一侵權行為事實，於兩造間雖同時有債務不履行與侵權
        行為請求權併存或競合，惟本件既經前案確定判決命被
        上訴人依侵權行為之法律關係對上訴人連帶負損害賠償
        責任，揆諸前開說明，上訴人已於前案訴訟行使侵權行
        為損害賠償請求權並已達目的，則債務不履行損害賠償
        請求權應不得再為行使。至上訴人請求前案確定判決後
        所生增加生活上費用，得否依債務不履行損害賠償請求
        權再為請求，乃另一法律問題，附此敘明。
五、綜上所述，上訴人依據侵權行為之法則，請求被上訴人連帶
    給付326萬5,050元及自起訴狀繕本送達之翌日起，至清償日
    止，依年息百分之5計算之利息，非屬正當，即屬不應准許
    。從而原審就此部分所為上訴人敗訴之判決，並無不合。上
    訴論旨指摘原判決此部分不當，求予廢棄改判，為無理由，
    應駁回其上訴。另上訴人追加依債務不履行損害賠償請求權
    ，請求被上訴人連帶給付326萬5,050元及自起訴狀繕本送達
    之翌日起，至清償日止，依年息百分之5計算之利息，亦非
    正當，應駁回其追加之訴。
六、兩造其餘之攻擊或防禦方法及所用之證據，經斟酌後，認為
    均不足以影響判決之結果，爰不逐一論列。
七、據上論結，本件上訴及追加之訴均為無理由，依民事訴訟法
    第449條第1項、第78條，判決如主文。
中    華    民    國    99    年     1    月    12    日
                    民事第十六庭
                        審判長法  官  王聖惠
                              法  官  邱瑞祥
                              法  官  呂淑玲
正本係照原本作成。
上訴人如不服本判決，應於收受送達後20日內向本院提出上訴書
狀，其未表明上訴理由者，應於提出上訴後20日內向本院補提理
由書狀（均須按他造當事人之人數附繕本）上訴時應提出委任律
師或具有律師資格之人之委任狀；委任有律師資格者，另應附具
律師資格證書及釋明委任人與受任人有民事訴訟法第466條之1第
1項但書或第2項（詳附註）所定關係之釋明文書影本。
中    華    民    國    99    年    1     月    12    日
                              書記官  詹麗珠
附註：
民事訴訟法第466條之1（第1項、第2項）：
對於第二審判決上訴，上訴人應委任律師為訴訟代理人。但上訴
人或其他法定代理人具有律師資格者，不在此限。
上訴人之配偶、三親等內之血親、二親等內之姻親，或上訴人為
法人、中央或地方機關時，其所屬專任人員具有律師資格並經法
院認為適當者，亦得為第三審訴訟代理人。

司法院資訊處製作；財團法人民間司法改革基金會備份。
